【裁判字號】    91,訴,1588
【裁判日期】    920121
【裁判案由】    偽造貨幣
【裁判全文】
臺灣板橋地方法院刑事判決                        九十一年度訴字第一五八八號
    公  訴  人  臺灣板橋地方法院檢察署檢察官
    被      告  乙○○  男  二.
    指定辯護人  甲○公設辯護人  黃青慧
右列被告因偽造貨幣案件，經檢察官提起公訴（九十一年度偵字第一二三六號），
甲○判決如左：
    主  文
乙○○共同連續行使偽造之通用紙幣，處有期徒刑參年陸月。
偽造之通用紙幣新臺幣壹仟元券參拾張均沒收。
    事  實
一、乙○○於民國（下同）九十一年六月四日某時，在其位於臺北縣鶯歌鎮○○路六
    十號四樓住處，明知真實姓名年籍不詳、綽號「明志」之成年男性友人所攜往交
    付之新臺幣（下同）千元券三十張，均係偽造之通用紙幣，竟仍意圖供行使之用
    而收集之，並與「明志」二人共同基於行使偽造通用紙幣之概括犯意聯絡，先由
    「明志」指導乙○○如何辨識真、偽鈔之方式，及可供行使偽鈔以換得真鈔之場
    所後，再由乙○○於同年六月四日至六月二十五日間，前後三次前往位於臺北縣
    板橋市○○○路夜市附近之檳榔攤，各持上開千元偽鈔中之一張，向檳榔攤內不
    詳姓名之負責人或店員購買檳榔（因乙○○於甲○調查、審理時堅不吐實，故其
    行使偽鈔之確實場所、對象、購買金額等，均已無從查證），藉以找回真正之貨
    幣，而連續三次行使上開偽造之通用紙幣；乙○○依此方式而找回之現金，均於
    同年六月二十五日如數交付「明志」，雙方並約定待乙○○將上開三十張偽鈔全
    數找回現金後，由「明志」交付一定之金額作為報酬。嗣於同年七月四日晚間九
    時三十分許，為警於乙○○前揭住處當場將其查獲，並在其褲子口袋內扣得尚未
    行使之偽造通用紙幣千元券二十七張。
二、案經臺北市政府警察局大安分局移請臺灣板橋地方法院檢察署檢察官偵查起訴。
    理  由
一、訊據被告乙○○矢口否認有何行使偽造通用紙幣犯行，辯稱：扣案之偽造千元紙
    鈔二十七張，係綽號「明志」之友人於伊被查獲前兩天前往伊住處施用毒品時，
    不小心遺忘的，伊有打電話叫「明志」回來拿，尚未交還時即為警查獲；偽鈔原
    本就只有二十七張，伊從來沒有行使過，是在警局作筆錄時，警員教伊要說總共
    有三十張、伊已行使三張，並告訴伊三十張比較好說，行使地點也是警員叫伊隨
    便說，警察也不會去查，就可以交保；警詢筆錄製作過程中，若伊有停頓，警員
    就將錄音機切掉，教伊如何回答；檢察官初訊時，伊因為意識不清楚，才隨便回
    答，以為可以交保云云。經查：
  (一)右揭事實，業據被告迭於警詢及檢察官偵查中坦白承認（見偵查卷第十二頁至十
    三頁之偵訊筆錄、第三十二至三十三頁之訊問筆錄），核與證人即當場查獲被告
    ，並為被告製作筆錄之警員丙○○○於甲○調查時到庭具結證述之情節相符，復
    有截留偽造變造仿造新臺幣券幣通報單九紙在卷可稽，及偽造之千元紙鈔二十七
    張扣案可資佐證；而上開偽造之千元紙鈔二十七張，經送請中央銀行發行局進行
    鑑定結果，以「該批偽鈔均以彩色噴墨方式仿印，部分偽鈔以透明漆仿隱藏字，
    無凹版印紋凸起效果；紙質與真鈔不同，以螢光筆繪製仿紙張螢光纖維絲，水線
    及安全線以灰色墨在紙張背面仿製；號碼：CS531663WH安全線另以抽離自壹佰元
    真鈔折光變色安全線切割再黏貼於正面五段裸露部分，左下角面額數字以亮光物
    質仿折光變色油墨，無折光變色反應；其餘偽鈔安全線黏貼箔膜方式仿鈔券正面
    五段裸露部分，無折光變色效果，左下角面額數字，無折光變色反應」，因認該
    等鈔券均係偽造等情，亦有該局九十一年十月十五日臺央發字第○九一○○五六
    八九○號函文一份附卷足憑。
  (二)被告雖嗣於甲○訊問及審理時全盤翻易前詞，改稱：扣案偽鈔二十七張係「明志
    」遺忘在伊住處，伊從未曾使用，是作筆錄的警員說三十張比較好說，叫伊承認
    有使用三次，地點也是警員叫伊隨便說，還說這樣可以交保，筆錄製作過程也是
    斷斷續續；伊在檢察官訊問時意識不清，才隨便承認云云。惟查，被告自承於警
    局時並未受強暴、脅迫等不法情事（見甲○九十一年十二月五日訊問筆錄），且
    經甲○傳喚證人即為被告製作警詢筆錄之警員丙○○○到庭，證人結證稱：「（
    當時查獲偽鈔情形如何？）當時在被告口袋裡面查獲二十七張偽造的千元偽鈔，
    因為紙張很粗糙，一看就知道是偽鈔‧‧‧，被告有說是綽號明志的人給他，叫
    他拿去交換真鈔，他自己承認他有拿去南雅夜市附近的檳榔攤換過」、「（被告
    是否主動承認有使用過偽鈔？）是的，被告是主動承認的」、「（有沒有提過是
    朋友遺忘，放在家裡的？）當時被告是說朋友給他的‧‧‧，被告只有說是朋友
    交給他，並沒有提到朋友遺忘在他家中，被告也有說過朋友是給他三萬元，被告
    用了三張」、「（被告製作筆錄時，精神狀態如何？）從頭到尾都是正常，良好
    的，並沒有恍恍忽忽的情形，整個過程被告神智都非常清醒」、「（有沒有指示
    被告如何應答？）當時筆錄所載都是依據被告所言，被告說偽鈔是人家給他，他
    沒有參與偽造，我們只有問他有沒有使用，是他自己承認有使用三張，我們沒有
    叫他如何應答。被告說拿到三萬元，我們只有查獲二十七張，所以我們當然問他
    三張到哪裡去了，被告前後答法不一，有說去南雅夜市檳榔攤，也有說到去他家
    附近檳榔攤，後來我們問他到底用到哪裡去，最後被告承認到南雅夜市使用三次
    」、「查到的時候被告說偽鈔有三萬元，查獲的同事都有聽到」等語（均見甲○
    九十一年十二月十九日訊問筆錄），足見被告於製作警詢筆錄之過程中，係出於
    自由意志而承認有行使偽鈔三次之事實，並無被告所辯係由警員教導如何應答之
    情；再經甲○於九十二年一月七日審理時，當庭以錄放音機播放附於偵查卷內之
    被告警詢筆錄部分錄音帶進行勘驗結果（勘驗過程並全程錄音），警詢錄音帶內
    容與被告警詢筆錄所記載之內容相同，且筆錄係以每次對答後立即寫下問答內容
    ，再續問下一問題之方式製作，而製作之過程均全程連續錄音，每句問答間會停
    留相當長之時間，在此停頓時間內錄音並未中斷，仍有明顯打字製作筆錄之聲音
    等情，有甲○勘驗筆錄一份附於同日審判筆錄可稽，顯見被告前揭所辯「係警員
    教伊如何回答」、「警詢筆錄斷斷續續」云云，顯與事實不符；況警員既已當場
    查獲被告持有為數多達二十七張之千元偽鈔，則被告涉嫌不法情事之事證已臻明
    顯，縱被告否認犯行，仍得逕移送檢察官偵查，衡情實無須多此一舉，非誘使被
    告自承行使偽鈔犯行不可之理。又甲○於上開審判期日，復當庭以錄放音機全程
    播放偵查卷內所附被告於九十一年七月五日檢察官訊問時之錄音帶（勘驗過程並
    全程錄音），其內容均如偵查卷第三十二、三十三頁之訊問筆錄所載，且被告有
    問有答，應答如流，並無意識不清的情形等情，亦有甲○勘驗筆錄一份附於同日
    審判筆錄可憑，被告辯稱其因意識不清始隨便承認云云，亦顯與事實不符；再參
    以被告前曾因竊盜、妨害自由等案件經偵查起訴（竊盜部分經判處拘役五十九日
    確定，妨害自由部分經判決無罪確定，見卷附臺灣高等法院被告全國前案紀錄表
    、臺灣高等法院檢察署刑案紀錄簡覆表），其對於偵審流程，已是知之甚詳，而
    行使偽造貨幣之罪刑非輕，被告焉有可能「隨便」承認己所未犯之重罪，竟誤信
    可藉此獲得交保之理？是被告上開所辯，均無非事後狡飾推託之詞，不足採信。
  (三)綜上所述，本件被告於偵查中所為之自白，係出於任意性，且核與事實相符，自
    足作為認定被告犯罪事實之證據；至被告之指定辯護人固以被告雖自白犯罪，然
    並無行使偽鈔之被害人出面指認被告，其自白即不得作為認定犯罪事實之唯一證
    據等情，為被告辯護；惟查，本件認定被告犯罪之積極證據，除上開被告偵查中
    之自白外，尚有證人對於查獲當時情節之證述、扣案偽鈔二十七張、中央銀行發
    行局鑑定函文等，已詳如前述，並非單以被告之自白作為唯一之證據；而被告於
    甲○訊問、審理時均矢口否認犯行，對於行使偽鈔之確實地點、對象、金額等細
    節均堅不吐實，即無從查證被害人究為何人，自不得以無人指認被告為由，即據
    以為有利被告之認定。故本件事證明確，被告犯行堪以認定。
二、核被告所為，係犯刑法第一百九十六條第一項之行使偽造通用紙幣罪；被告於行
    使前意圖供行使之用而收集偽造通用紙幣之低度行為，應為行使之高度行為所吸
    收，不另論罪；其行使偽造通用紙幣之行為，本質上即含有詐欺之意圖，不另論
    以詐欺取財罪。又被告所犯上開罪名，與綽號「明志」之成年男子間有犯意之聯
    絡及行為之分擔，均為共同正犯。被告前後三次行使偽造通用紙幣之行為，時間
    緊接，手法相同，所犯係構成要件相同之罪，顯係基於概括之犯意反覆為之，為
    連續犯，應依刑法第五十六條規定以一罪論，並加重其刑。爰審酌被告之犯罪動
    機、目的、手段、所獲利益、行使偽造之通用紙幣對於金融秩序及交易安全影響
    至鉅，且被告雖於偵查中坦承犯行，惟於甲○調查、審理時則一再砌詞狡飾，編
    織與事實不符之辯解，態度甚屬不佳等一切情狀，量處如主文所示之刑，以資懲
    儆。扣案之千元紙鈔二十七張及被告前已持之行使之千元紙鈔三張，均係偽造之
    通用紙幣，且上開已行使之紙幣三張亦無證據證明業已滅失，均應依刑法第二百
    條規定宣告沒收。
據上論斷，應依刑事訴訟法第二百九十九條第一項前段，刑法第二十八條、第五十六
條、一百九十六條第一項、第二百條，罰金罰鍰提高標準條例第一條前段，判決如主
文。
本案經檢察官楊雅清到庭執行職務
中    華    民    國      九十二    年      一      月    二十一        日
                                      臺灣板橋地方法院刑事第一庭
                      審判長法  官  梁 宏 哲
                                                法  官  高 玉 舜
                                                法  官  劉 景 宜
右正本證明與原本無異。
如不服本判決，應於判決送達後十日內，向甲○提出上訴狀。
                                                書記官  張 惠 芳
中    華    民    國      九十二    年      一      月     二十二       日
附錄本案論罪科刑法條：
刑法第一百九十六條
行使偽造、變造之通用貨幣、紙幣、銀行券或意圖供行使之用而收集或交付於人者，
處三年以上十年以下有期徒刑，得併科五千元以下罰金。
收受後方知為偽造、變造之通用貨幣、紙幣、銀行券，而仍行使或意圖供行使之用而
交付於人者，處五百元以下罰金。
第一項之未遂犯罰之。


司法院資訊處製作；財團法人民間司法改革基金會備份。
